臺灣高等法院臺中分院刑事判決       100年度上易字第1197號
上  訴  人  臺灣臺中地方法院檢察署檢察官
被      告  林柏志
上列上訴人因竊盜案件，不服臺灣臺中地方法院100年度易字178
8 號，中華民國100年7月22日第一審判決（起訴案號：臺灣臺中
地方法院檢察署99年度偵字第21351號、100年度偵字第3830、60
21號、100年度緝字第765號），提起上訴，本院判決如下：
    主  文
上訴駁回。
    理  由
一、按依刑事訴訟法第350條、第361條、第362條、第367條規定
    ，不服地方法院之第一審判決而上訴者，須提出上訴書狀，
    並應敘述具體理由，為上訴必備之程式；其所提出之書狀未
    敘述上訴理由，或僅曾以言詞陳述上訴理由者，均應於上訴
    期間屆滿後20日內補提理由書於第一審法院。第一審法院經
    形式審查，認逾期未補提上訴理由者，應定期間先命補正；
    逾期未補正者，為上訴不合法律上之程式，應以裁定駁回。
    倘已提出上訴理由，但所提非屬具體理由者，則由第二審法
    院以上訴不合法律上之程式，判決駁回。而所謂具體理由，
    必係依據卷內既有訴訟資料或提出新事證，指摘或表明第一
    審判決有何採證認事、用法或量刑等足以影響判決本旨之不
    當或違法，而構成應予撤銷之具體事由，始克當之（例如：
    依憑證據法則具體指出所採證據何以不具證據能力，或依憑
    卷證資料，明確指出所為證據證明力之判斷如何違背經驗、
    論理法則）；倘僅泛言原判決認定事實錯誤、違背法令、量
    刑失之過重或輕縱，而未依上揭意旨指出具體事由，或形式
    上雖已指出具體事由，然該事由縱使屬實，亦不足以認為原
    判決有何不當或違法者（例如：對不具有調查必要性之證據
    ，法院未依聲請調查亦未說明理由，或援用證據不當，但除
    去該證據仍應為同一事實之認定），皆難謂係具體理由，俾
    與第二審上訴制度旨在請求第二審法院撤銷、變更第一審不
    當或違法之判決，以實現個案救濟之立法目的相契合，並節
    制濫行上訴（最高法院97年台上字第 892號刑事判決要旨參
    照）。又按因不服地方法院之第一審判決，而具狀向原審法
    院提起上訴並敘明上訴理由，則依刑事訴訟法第361條第2項
    條文、立法修正理由及上開最高法院判決要旨，上訴人倘已
    提出上訴理由，但所提非屬具體理由者，則由第二審法院以
    上訴不合法律上之程式，以判決駁回之。至於上訴理由是否
    具體，係屬第二審法院審查範圍，則不在命補正之列（參見
    法院辦理刑事訴訟案件應行注意事項第 162點），合先敘明
    。
二、檢察官上訴意旨略以：
  (一)被告雖矢口否認有於民國99年 8月28日竊取被害人邱美蘭置
    放於車號 W9-5362號自小客車內隨身碟等物之犯行，且辯稱
    ：伊不知道車內之隨身碟從何而來云云；然被告並不否認99
    年8月28日曾駕駛車號9169-NB號出租車輛進入臺中市太平區
    仙女瀑布即被害人遭竊之案發地點臺中市○○區○○路附近
    ，有該路段監視器翻拍照片 2張可證。又警方於被告車內搜
    到螺絲起子、老虎鉗各一支，業經證人即車輛出租人新飛馬
    租車公司臺中中港店經理蕭名豐證稱：該車輛於99年 8月25
    日19時35分許即租給被告使用，當時車上已經清空，並無任
    何物品，扣案之螺絲起子、老虎鉗並非該公司所有等語。勘
    認被告所辯，皆係卸責狡辯之詞，並不足採。而警方於該車
    （指9169-NB出租車）上查扣之隨身碟係被害人邱美蘭失竊4
    只隨身碟中之其中 1只，並經被害人邱美蘭指認，且有現場
    搜索照片、車損照片可憑。綜上，應可認為被告犯本件竊盜
    案無訛。
  (二)證人即臺中市政府警察局太平分局頭汴派出所員警吳孟桓於
    審理時證稱：「我們當初因轄區內一直發生竊盜案，所以有
    安排巡邏、攔停的勤務，而被告駕駛車輛的習慣與一般人不
    同，會定點下來查看。所以就有在埋伏、注意被告所駕駛的
    車輛。後來所內有通報又發生車子物品失竊案件，所以我就
    請埋伏的人員將被告所駕駛車輛攔查下來」等語，即員警當
    初攔查被告所駕之車輛時，係基於合理懷疑，認為被告嫌疑
    重大，而加以攔檢、盤查，並經被告同意在場，始進行搜索
    ，此有臺中市政府警察局太平分局頭汴派出所警方職務報告
    可憑，惟被告在所駕駛之車輛中搜出被害人遭竊之隨身碟後
    ，因否認犯行，故於扣押筆錄受搜索人簽名欄拒絕簽名，依
    上開判決意旨（指最高法院99年台上字第2269號判決），尚
    不得逕謂本件所扣押之隨身碟等物係違法搜索所得而無證據
    能力。
  (三)又對於違法搜索扣押所取得之證據，除法律另有規定外，為
    兼顧程序正義及發現實體真實，應由法院於個案審理中，就
    個人基本人權之保障及公共利益之均衡維護，依比例原則及
    法益權衡原則，予以客觀之判斷，亦即宜就違背法定程序
    之程度。違背法定程序時之主觀意圖（即實施搜索、扣押
    之公務員是否明知違法並故意為之）。違背法定程序時之
    狀況（即程序之違反是否有緊急或不得已之情形）。侵害
    犯罪嫌疑人或被告權益之種類及輕重。犯罪所生之危險或
    實害。禁止使用證據對於預防將來違法取得證據之效果。
    偵審人員如依法定程序，有無發現該證據之必然性。證
    據取得之違法對被告訴訟上防禦不利益之程度等情狀予以審
    酌，以決定應否賦予證據能力。而上開情狀，乃權衡決定應
    否賦予證據能力之前提，自當調查明白，否則，無從為客觀
    之判斷與取捨，即有調查職責未盡之違法，最高法院99年台
    上字第4117判決意旨可考。本件縱認係未經受搜索人自願性
    同意之違法搜索，然原審對於權衡決定應否賦予證據能力前
    提之上開諸情狀，似未調查究明，僅謂「被告於本院審理中
    復否認該隨身碟係在其所駕駛之自用小客車內查獲，辯稱警
    察共搜索3次，第3次才查扣，顯違常情等語，對此搜索、扣
    押所得有所爭執，是依權衡法則以審認該偵審人員違背法定
    程序之情節、違背法定程序時之主觀意圖、侵害被告權益之
    種類及輕重、犯罪所生之危險與實害、禁止使用證據對於預
    防將來違法取得證據之效果，偵審人員如依法定程序有無發
    現該證據之必然性、證據取得之違法對被告訴訟上防禦不利
    益之程度等各情，難認該違法搜索取得之隨身碟、螺絲起子
    、老虎鉗各 1支具有證據能力」，依最高法院99年台上字第
    4117號判決意旨，難謂無調查職責未盡之可議。綜上所述，
    原審判決認事用法尚嫌未洽，請將原判決撤銷，更為適當合
    法之判決等云云。
三、經查：
  (一)本件縱認扣案之螺絲起子、老虎鉗、隨身碟，均具證據能力
    ，惟查，被告於警詢亦自承於99年 8月28日上午有至太平市
    仙女瀑玩水等情在卷（太平分局警卷第 9頁），復有被告於
    99年8月28日12時45分許所駕駛之承租車輛9169-NB小客車行
    經太平市東汴國小往茅埔之監視翻拍照片可佐，惟該監視翻
    拍照片之地點的該條道路可通往太平分局頭汴派出所轄內之
    各個景點，亦為證人即警員吳孟桓於原審證述在卷（原審卷
    第51頁反面），而被害人邱美蘭發現失竊之時間係99年 8月
    28日15時15分許在台中縣太平市○○里○○路 323巷石苓湖
    橋旁遭竊，復本件可能遭竊之時間係99年8月28日9時許至同
    日14時許，亦有臺中縣警察局太平分局刑案現場勘察報告可
    佐（核交1296卷第 5頁）。從而，依前開監視翻拍照片，僅
    足認被告於99年 8月28日有經過失竊地點之可能。復依證人
    即被害人邱美蘭之警詢陳述、贓物認領收據及車損相片，僅
    足證明邱美蘭失竊之事；而該失竊之物之一之隨身碟係在被
    告所駕小客車上發現，惟上開隨身碟體積甚小，參以取得上
    開隨身碟之方式容有多端，或係他人交付，或係他人行竊後
    遺留於被告車上等，均有可能，實難以之遽即認定係被告所
    竊取；而證人蕭名豐雖證述出租車輛時車上已經清空等語在
    卷，然扣案之螺絲起子、老虎鉗縱係被告持有之物，亦無從
    推定係被告持之行竊邱美蘭車內物品所用之物，其理亦明。
    再員警職務報告書及現場搜索照片均僅佐證員警查案過程，
    尚難以之為被告行竊本案之認定。原審亦於原判決理由「乙
    無罪部分之三」詳予敘明其認定本案無罪之證據取捨之理由
    ，未違論理法則及經驗法則，其依無罪推定原則，為被告無
    罪之諭知，認事用法並無違誤，檢察官上訴理由仍執前詞，
    認本案依被害人邱美蘭、蕭名豐前揭陳述，本件監視器翻拍
    照片、扣案隨身碟、螺絲起子、老虎鉗及現場搜索照片、車
    損照片足認本案係被告所行竊云云，無非徒就原審指駁之事
    證，重為事實上之爭辯，尚非可採，難認係屬足以構成應予
    撤銷原判決之具體理由。
  (二)再查，本件搜索倘經被告事前同意搜索，自不能以搜索後因
    查得證物而拒絕於搜索筆錄簽名，遽即認搜索未獲被告同意
    ；再違法搜索所得之證據，自須依刑事訴訟法第158之4之規
    定，因係實施刑事訴訟程序之公務員因違背法定程序取得之
    證據，其有無證據能力之認定，應審酌人權保障及公共利益
    之均衡維護而定，並參酌最高法院99年度台上字第4117號判
    決意旨，自應依比例原則及法益權衡原則，予以客觀判斷，
    即宜就違背法定程序之程度。違背法定程序時之主觀意
    圖（即實施搜索、扣押之公務員是否明知違法並故意為之）
    。違背法定程序時之狀況（即程序之違反是否有緊急或不
    得已之情形）。侵害犯罪嫌疑人或被告權益之種類及輕重
    。犯罪所生之危險或實害。禁止使用證據對於預防將來
    違法取得證據之效果。偵審人員如依法定程序，有無發現
    該證據之必然性。證據取得之違法對被告訴訟上防禦不利
    益之程度等情狀予以審酌，以決定應否賦予證據能力，合先
    敘明。檢察官上訴理由雖再認本案警方係基於合理懷疑而攔
    檢、盤查被告所駕駛之車輛，故自被告所駕車輛搜索扣案之
    被害人所失竊之隨身碟及扣案之螺絲起子、老虎鉗不得逕謂
    係違法搜索而無證據能力；再縱認係違法搜索而得之證據，
    亦應以權衡原則審認個案證據之證據能力，又原審對權衡決
    定應否賦予證據能力之上開諸情狀，似未調查究明云云，惟
    查，本件扣案之隨身碟、螺絲起子、老虎鉗縱認具證據能力
    ，本案仍難遽為係被告所行竊之認定，已如前述；是原審就
    扣案之隨身碟、螺絲起子、老虎鉗之認定不具證據能力，就
    權衡決定扣案之隨身碟等物是否證據能力之比例原則、法益
    權衡原則之說明未盡詳盡，縱有未洽，實仍無礙本件證據不
    足證明被告有為竊盜犯行之認定，是檢察官此部分上訴理由
    亦難認係構成足以撤銷原審判決之具體理由。
  (三)綜上所述，上訴人俱未依法指摘或表明第一審判決有何採證
    認事、用法或量刑等足以影響判決本旨之不當或違法，而構
    成應予撤銷之具體事由，且上開上訴理由亦不足以認定原判
    決有何不當或違法之處，尚非提起上訴之具體理由，應予駁
    回，並不經言詞辯論為之。
據上論斷，應依刑事訴訟法第367條前段、第372條，判決如主文
。
中    華    民    國   100    年    10    月    13    日
          刑事第十二庭    審判長法  官  康應龍
                                法  官  王國棟
                                法  官  黃家慧
以上正本證明與原本無異。
不得上訴。
                                書記官  江丞晏
中    華    民    國   100    年    10    月    13    日